【裁判字號】    90,上易,346
【裁判日期】    900828
【裁判案由】    回復原狀等
【裁判全文】
臺灣高等法院民事判決                              九十年度上易字第三四六號
    上  訴  人  甲○○
    被 上訴 人  乙○○○
                庚○○
                丁○○
                丙○○
                己○○
                戊○○
右當事人間請求回復原狀事件，上訴人對於中華民國九十年四月二十五日臺灣臺北地
方法院第一審判決（八十九年度訴字第三０五一號），提起上訴，本院判決如左：
      主      文
上訴駁回。
第二審訴訟費用由上訴人負擔。
      事      實
一、上訴人聲明求為判決：(一)原判決廢棄。(二)被上訴人應連帶給付上訴人新台幣（下
    同）六十六萬元及自民國（下同）七十四年六月三十日起，至清償日止，按年息
    百分之五計算之利息。(三)第一、二審訴訟費用由被上訴人連帶負擔。其事實上陳
    述，除與原判決記載相同部分，予以引用外，並補稱略以：被上訴人之被繼承人
    洪文成積欠上訴人之全部會款為四十萬六千元，系爭定金三十三萬元係以其中部
    分會款抵付，嗣洪文成反悔，要求欲抵付全部會款，惟為上訴人所不同意云云。
    所用證據，援用原審之立證方法。
二、被上訴人聲明求為判決：如主文所示。其事實上陳述，除與原判決記載相同部分
    ，予以引用外，並補稱略以：系爭定金三十三萬元上訴人並未交付，亦未以洪文
    成所積欠上訴人之會款抵付視為業已交付之情形，上訴人與洪文成間尚未成立買
    賣契約等語，所用證據，援用原審之立證方法。
      理      由
一、本件上訴人起訴主張：上訴人於七十四年六月三十日與被上訴人之被繼承人洪文
    成約定，由洪文成將其所有坐落台北市○○區○○段二小段三四地號土地所有權
    應有部分及其地上建物即門牌號碼為台北市○道路二八巷四號二樓房屋，以總價
    九十五萬元出賣予上訴人，上訴人於是日即付訖定金三十三萬元，並言明洪文成
    應於十日內將產權證件交出以辦理所有權移轉登記，否則，應加倍賠償上訴人，
    有洪文成所書立之收條可稽，詎洪文成竟拒不依約履行，致該房地於七十四、五
    年間經訴外人台北區中小企業銀行（即台北國際商業銀行）聲請法院強制執行公
    開拍賣，拍定由他人承買，而成為給付不能，上訴人業已依民法第二百五十六條
    規定，向被上訴人表示解除上訴人與洪文成間就上開房地所成立之買賣契約等情
    ，爰依民法第二百四十九條第三款、第二百五十九條第二款之規定及繼承之法則
    ，求為命被上訴人連帶給付六十六萬元並加付法定遲延利息之判決。
二、被上訴人則以：前開收條並非真正。又系爭定金三十三萬元上訴人並未交付，亦
    未以洪文成所積欠上訴人之會款抵付視為業已交付之情形，上訴人與洪文成間就
    系爭房地尚未成立買賣契約等語，資為抗辯。
三、經查上訴人主張之前開事實，固據其提出土地登記謄本、建物登記謄本、收條、
    戶籍謄本及郵局存證信函為證（見原審卷第二０頁至第二七頁、第一六頁、第一
    二頁至第一五頁、第二七頁至第三二頁），惟查上開收條雖載明：「茲收到所有
    坐落台北市○道路廿八巷四號二樓房屋包括土地持分額全部售與甲○○先生，總
    價為新台幣玖拾伍萬元整，簽寫時應付訂金新台幣拾萬元整已收訖。：：」
    等詞（見原審卷第一六頁正面），但為被上訴人所否認上訴人有交付該定金三十
    三萬元與洪文成（見本院卷第四九頁），即上訴人亦一再自認伊並未交付該定金
    三十三萬元與洪文成（見原審卷第九七頁及本院卷第四九頁）。雖上訴人云該定
    金三十三萬元係以洪文成所積欠伊之會款四十萬六千元中之部分會款三十三萬元
    抵付（見原審卷第九七頁及本院卷第四九頁），但為被上訴人所否認（見本院卷
    第四九頁），而上訴人復不能舉證以實其說。又洪文成亦曾於生前之七十四年十
    二月八日以南港七支郵局第四一號存證信函向上訴人表示：「台端（指上訴人）
    於七十四年六月三十日與本人洽談買賣房屋，當時並未收到台端交付新台幣拾
    萬元之訂金，如台端願書寫買賣付款新台幣拾萬元，係抵銷本人欠台端之
    全部會款字據，本人當速配合辦理產權移轉登記手續：：」，既為上訴人所自認
    （見原審卷第二０六頁背面、第二０七頁正面及本院卷第四九頁），而上訴人復
    自認伊並未同意洪文成以其所積欠之全部會款抵銷之要求（見本院卷第四九頁）
    ，足見被上訴人所抗辯系爭定金三十三萬元並未經上訴人交付與洪文成，亦未以
    洪文成所積欠之會款抵付，視為業已交付定金之情形，應屬可取。
四、上訴人既未交付系爭定金三十三萬元與洪文成，依修正前民法第二百四十八條規
    定之反面解釋，上訴人與洪文成間就系爭房地所訂買賣契約尚不得視為成立，則
    上訴人自無由解除該買賣契約，亦不得依民法第二百四十九條第三款規定，請求
    加倍返還定金。
五、從而，上訴人依據民法第二百四十九條第三款、第二百五十九條第二款規定及繼
    承之法則，請求洪文成之全體繼承人即被上訴人連帶給付六十六萬元並加付法定
    遲延利息，自屬不應准許。原審所為上訴人敗訴之判決，所持理由雖與本院不同
    ，但其結果並無二致，仍應予維持。上訴論旨指摘原判決不當，求予廢棄改判，
    應認為無理由。
六、至上訴人在本院再次聲請鑑定前開收條為真正一節（見本院卷第五０頁），因本
    判決並非以該收條非屬真正，為其推斷基礎，自無再次鑑定之必要；至兩造其餘
    之攻擊或防禦方法及未經援用之證據，經本院斟酌後，認為均不足以影響本判決
    之結果，亦無逐一詳予論駁之必要，併此明。
七、據上論結：本件上訴應認為無理由，依民事訴訟法第四百四十九條第二項、第七
    十八條，判決如主文。
中      華      民      國     九十     年      八      月    二十八    日
                                民事第十三庭
                                    審判長法  官  林  鄉  誠
                                          法  官  陳  駿  璧
                                          法  官  謝  碧  莉
右正本係照原本作成。
不得上訴。
中      華      民      國     九十     年      八      月     三十     日
                                          書記官  林  明  輝


司法院資訊處製作；財團法人民間司法改革基金會備份。
